【裁判字號】    97,易,1268
【裁判日期】    970815
【裁判案由】    違反毒品危害防制條例
【裁判全文】
臺灣彰化地方法院刑事判決              97年度易字第1268號
公  訴  人  臺灣彰化地方法院檢察署檢察官
被      告  甲○○
上列被告因違反毒品危害防制條例案件，經檢察官提起公訴（97
年度毒偵字第2408號），本院依簡式審判程序判決如下：
    主   文
甲○○施用第二級毒品，累犯，處有期徒刑柒月。扣案之含有第
二級毒品甲基安非他命殘渣之玻璃球壹個，沒收銷燬之。
    事   實
一、甲○○前於民國90年間，因施用毒品案件，由臺灣彰化地方
    法院檢察署檢察官聲請送強制戒治並提起公訴，經本院以90
    年度毒聲字第4233號裁定令入戒治處所施以強制戒治1年，
    於91年11月15日執行完畢釋放，所涉刑案部分，則經本院以
    90年度訴字第1489號分別判處有期徒刑9月、4月，應執行有
    期徒刑1年確定，並於92年11月3日縮短刑期執行完畢；又於
    前揭強制戒治執行完畢釋放後5年內之94年間，因施用毒品
    案件，經本院以94年度訴字第1270號判處有期徒刑1年2月確
    定；再因竊盜案件，經本院以94年度簡上字第54號判處有期
    徒刑4月確定，上開案件嗣經定應執行有期徒刑1年5月確定
    ，於96年6月29日縮短刑期假釋付保護管束出監，於96年8月
    1日保護管束期滿未經撤銷假釋而視為執行完畢。詎仍不知
    悔改，復基於施用第二級毒品甲基安非他命之犯意，於97年
    6月2日12時許，在其位於彰化縣永靖鄉同仁村大宅巷11號住
    處，以將甲基安非他命置於玻璃球內以火燒烤吸食其煙霧之
    方式，施用第二級毒品甲基安非他命1次。嗣於97年6月3日9
    時20分許，經警在彰化縣員林鎮○○里○○路○段488號前盤
    查，雖當場無具體事證足資證明甲○○確實涉有施用甲基安
    非他命之上開犯行，惟甲○○仍主動將其所有放置在其所騎
    乘之機車置物箱內供其施用甲基安非他命所用含有甲基安非
    他命殘渣之玻璃球1個交予員警扣案，且隨同員警回所偵查
    ，於其上開施用甲基安非他命犯罪未為有偵查權限之機關或
    人員發覺前，即主動向員警自首前開犯行，而接受裁判，且
    經警採尿送驗後，結果呈甲基安非他命陽性反應，而悉上情
    。
二、案經彰化縣警察局員林分局報告臺灣彰化地方法院檢察署檢
    察官偵查起訴。
    理  由
一、本案被告甲○○所犯係死刑、無期徒刑、最輕本刑為3年以
    上有期徒刑以外之罪，其於準備程序就前揭被訴事實為有罪
    之陳述，經受命法官告知簡式審判程序之旨，並聽取其與公
    訴人之意見後，本院認無不得或不宜改依簡式審判程序進行
    之處，爰依刑事訴訟法第273條之1第1項、第284條之1，裁
    定本案由受命法官獨任進行簡式審判程序，合先敘明。
二、訊據被告甲○○對於上開事實坦承不諱，且其於97年6月3日
    為警採集之尿液送驗，結果呈甲基安非他命陽性反應，此有
    彰化縣警察局員林分局委託檢驗尿液代號與真實姓名對照認
    證單及詮昕科技股份有限公司出具之濫用藥物尿液檢驗報告
    各1紙在卷可稽，復有含有甲基安非他命殘渣之玻璃球1個扣
    案可佐，足徵被告之任意性自白與事實相符，可以採信。
三、按施用第一、二級毒品為犯罪行為，毒品危害防制條例第10
    條定有處罰明文。故施用第一、二級毒品者，依前揭規定本
    應科以刑罰，惟基於刑事政策，對合於一定條件之施用者，
    則依同條例第20條、第23條之規定，施以觀察、勒戒或強制
    戒治之保安處分。又毒品危害防制條例於92年7月9日修正公
    布，自93年1月9日施行。其中第20條、第23條將施用毒品之
    刑事處遇程序，區分為「初犯」及「5年內再犯」、「5年後
    再犯」。依其立法理由之說明：「初犯」，經觀察、勒戒或
    強制戒治後，應為不起訴處分或不付審理之裁定；「5年內
    再犯」者，因其再犯率甚高，原實施之觀察、勒戒及強制戒
    治既已無法收其實效，爰依法追訴或裁定交付審理。至觀察
    、勒戒或強制戒治執行完畢釋放後，「5年後再犯」者，前
    所實施之觀察、勒戒或強制戒治已足以遮斷其施用毒品之毒
    癮，為期自新及協助其斷除毒癮，仍適用「初犯」規定，始
    應先經觀察、勒戒或強制戒治程序。查本件被告曾於90年間
    ，因施用毒品案件，由臺灣彰化地方法院檢察署檢察官聲請
    送強制戒治並提起公訴，經本院以90年度毒聲字第4233號裁
    定令入戒治處所施以強制戒治1年，於91年11月15日執行完
    畢釋放，所涉刑案部分，則經本院以90年度訴字第1489號分
    別判處有期徒刑9月、4月，應執行有期徒刑1年確定，並於
    92年11月3日縮短刑期執行完畢；又於前揭強制戒治執行完
    畢釋放後5年內之94年間，因施用毒品案件，經本院以94年
    度訴字第1270號判處有期徒刑1年2月確定等情，有臺灣高等
    法院被告前案紀錄表及臺灣彰化地方法院檢察署刑案資料查
    註紀錄表各1份在卷可參。是被告前因施用毒品案件，經強
    制戒治執行完畢釋放後，曾於5年內再度施用毒品並經依法
    追訴處罰，縱其於本案之施用毒品犯罪時間距離先前強制戒
    治執行完畢釋放已逾5年，仍不合於「5年後再犯」之規定，
    且因被告已於「5年內再犯」，顯見其再犯率甚高，即應依
    毒品危害防制條例第10條之規定處罰。綜上所述，本案事證
    明確，被告犯行洵堪認定，應予依法論科。
四、查甲基安非他命係毒品危害防制條例第2條第2項第2款所稱
    之第二級毒品，依法不得持有、施用。故核被告甲○○所為
    ，係犯毒品危害防制條例第10條第2項之施用第二級毒品罪
    。被告為施用毒品甲基安非他命而持有之低度行為，為其施
    用之高度行為所吸收，不另論罪。又被告有如事實欄所述前
    科及執行紀錄，有臺灣彰化地方法院檢察署刑案資料查註紀
    錄表、臺灣高等法院被告前案紀錄表各1份在卷可考，其於5
    年以內故意再犯本件有期徒刑以上之罪，為累犯，應依刑法
    第47條第1項之規定加重其刑。另按刑法第62條所謂「發覺
    」，固非以有偵查犯罪職權之機關或人員確知其人犯罪無誤
    為必要，而於對其發生嫌疑時，即得謂為已發覺；但此項對
    犯人之嫌疑，仍須有確切之根據得為合理之可疑者，始足當
    之，若單純主觀上之懷疑，要不得謂已發生嫌疑（最高法院
    72 年臺上字第641號判例意旨參照）。本件有關被告涉犯施
    用第二級毒品甲基安非他命之犯行，被告係因行跡可疑，為
    警於97年6月3日9時20分許在彰化縣員林鎮○○里○○路○段
    488號前盤查，雖當場無具體事證足資證明被告確實涉有施
    用甲基安非他命之上開犯行，被告仍主動將放置在其所騎乘
    之機車置物箱內含有甲基安非他命殘渣之玻璃球1個交予員
    警扣案，且自願隨同員警回所偵查，並同意採尿送驗，惟在
    尚未知悉檢驗結果，而被告外觀亦無何特徵足以顯現其係現
    行犯或準現行犯之情形下，被告即在警員製作筆錄時主動向
    彰化縣警察局員林分局莒光派出所警員自首其施用第二級毒
    品甲基安非他命之犯行（詳見97年6月3日警局調查筆錄及本
    院公務電話紀錄各1份），足認被告確係在警員未發現有確
    切之根據得為合理之懷疑前，即主動供述其施用第二級毒品
    甲基安非他命，是被告對於未發覺之罪自首而接受裁判，應
    依自首之規定減輕其刑，上開刑有加重及減輕者，並依法先
    加後減之。爰審酌被告因施用毒品經強制戒治及刑之執行後
    ，猶未能深切體認毒品危害己身之鉅，及早謀求脫離毒害之
    道，反而於出監後伺機再犯，未見有何收斂、警惕之意，無
    視於毒品對於自身健康之戕害及國家對於杜絕毒品犯罪之禁
    令，自有使其接受相當時期監禁以敦化性情之必要，惟念及
    被告尚能坦承犯行，且施用毒品固戕害個人健康至深，然就
    他人權益之侵害仍屬有限，及其犯罪目的、手段、智識程度
    等一切情狀，量處如主文所示之刑，以示懲儆。扣案之玻璃
    球1個，為被告所有供其施用第二級毒品甲基安非他命所用
    ，且含有第二級毒品甲基安非他命殘渣，業據被告供明在卷
    ，因該玻璃球與其內殘留之第二級毒品甲基安非他命無從析
    離，應依毒品危害防制條例第18條第1項前段宣告沒收銷燬
    之。至扣案之注射針筒1支，被告甲○○稱係代其友人購買
    ，且非供被告犯本案施用第二級毒品罪所用之物，爰不另宣
    告沒收。
據上論斷，應依刑事訴訟法第273條之1第1項、第299條第1項前
段，毒品危害防制條例第10條第2項、第18條第1項前段，刑法第
11條前段、第47條第1項、第62條前段，判決如主文。
本案經檢察官莊佳瑋到庭執行職務。
中    華    民    國    97    年    8     月    15    日
                  刑事第二庭          法  官  尚安雅
以上正本證明與原本無異。
如不服本判決，應於判決送達後10日內，向本院提出上訴書狀，
上訴書狀應「敘述具體上訴理由」，並按他造當事人之人數附繕
本。「切勿逕送上級法院」。
中    華    民    國    97    年    8     月    20    日
                                      書記官  陳文俊
附錄本案論罪科刑法條全文：
毒品危害防制條例第10條
施用第一級毒品者，處 6 月以上 5 年以下有期徒刑。
施用第二級毒品者，處 3 年以下有期徒刑。


司法院資訊處製作；財團法人民間司法改革基金會備份。
